臺灣橋頭地方法院行政訴訟判決　　　　　110年度交字第153號
　　　　　　　　　　　　　民國110年10月19日辯論終結
原　　　告　任采昀　
訴訟代理人　李芷葳　
被　　　告　高雄市政府交通局

代　表　人　張淑娟　
訴訟代理人　蘇健義　
 
上列當事人間交通裁決事件，原告不服被告民國110年7月12日高
市交裁字第32-GDH604878號裁決之處分，提起行政訴訟，本院判
決如下：
    主  文
原告之訴駁回。
訴訟費用新臺幣參佰元由原告負擔。
    事實及理由
一、事實概要：原告駕駛其所有之00000000號普通重型機車（下
    稱系爭機車），於民國110年4月27日17時19分許，行經臺中
    市○○區○○路○段000號時（下稱系爭違規路段），因有
    「汽車駕駛人未依規定使用方向燈」之交通違規，經民眾提
    供採證影片向警政機關提出檢舉，經臺中市政府警察局第六
    分局（下稱舉發機關）警員沈佑翰認定違規屬實後，逕行舉
    發，並填掣中市警交字第GDH604878號舉發違反道路交通管
    理事件通知單（下稱系爭舉發違規通知單）。嗣原告不服舉
    發，於應到案期限前之110年6月7日向被告提出陳述，經舉
    發機關於110年6月30日中市警六分交字第1100080700號函查
    復略以：「二、‧‧‧本件係民眾檢舉案件，經檢視影像發
    現旨揭車輛於110年4月27日17時19分，在本市○○區○○路
    ○段000號變換車道未依規定使用方向燈，爰逕行舉發」等
    語。原告仍不服，向被告申請裁決，被告洵依據道路交通管
    理處罰條例（下稱處罰條例）第42條暨違反道路交通管理事
    件統一裁罰基準及處理細則（下稱處理細則）第44條規定，
    開立本件裁決書，裁處原告「罰鍰新臺幣（下同）1,200元
    整」之處分（下稱原處分）。原告仍表不服，遂提起本件行
    政訴訟。
二、原告主張：伊微轉向慢車道未打方向燈，同樣是直線行駛，
    何須打方向燈等語。原告並聲明：原處分撤銷。
三、被告則答辯以：
（一）經查，原告騎乘系爭機車於110年4月27日17時19分許，在
      臺中市○○區○○路○段000號附近，因有「汽車駕駛人
      未依規定使用方向燈」之交通違規，經民眾檢舉後，由舉
      發機關逕行舉發，並填掣系爭舉發違規通知單等情，此有
      舉發機關110年7月21日中市警六分交字第1100090634號函
      、舉發機關110年6月30日中市警六分交字第1100080700號
      函及採證光碟附卷可稽。故原告之違規事實，洵堪認定。
（二）原告雖主張：微轉向慢車道未打方向燈，同樣是直線行駛
      何須打方向燈云云。惟按道路交通安全規則第91條第1項
      第2款規定：「行車遇有轉向、減速暫停、讓車、倒車、
      變換車道等情況時所用之燈光及駕駛人之手勢，應依下列
      規定：‧‧‧二、左轉彎時，應先顯示車輛前後之左邊方
      向燈光，或由駕駛人表示左臂平伸，手掌向下之手勢。」
      ，其立法目的乃在於使其他用路人得預知該車之行車動向
      而為安全之措施，就此而言，所謂「應先顯示方向燈」一
      事，解釋上應係指於開始轉彎前至轉彎完成之過程中應全
      程顯示方向燈，復經檢視採證影片可見：在畫面時間17:
      19:41處，原告騎乘00000000號機車行駛由中線車道跨越
      車道線，變換至外側車道時未依規定使用方向燈，直至影
      片結束。依前揭說明，足證原告車輛於上開時、地變換車
      道，確有未使用方向燈，違規屬實。此外，駕車轉彎時應
      先顯示欲轉彎方向之燈光，旨在確保道路交通往來之安全
      ，讓後車駕駛得以預見前車將要變換車道而有減速或煞停
      準備以避免交通事故，係基於維護交通安全之重要公益，
      系爭機車既並未顯示方向燈變換車道，容易衍生相鄰之駕
      駛準備不及肇至碰撞之危險，並不以事實上有無造成危害
      為要且亦非由原告主觀判斷。
（三）再觀諸處罰條例第7條之1規定：「對於違反本條例之行為
      者，民眾得敘明違規事實或檢具違規證據資料，向公路主
      管或警察機關檢舉，經查證屬實者，應即舉發。」，其立
      法理由為：「由於警力有限及民眾取巧違規成性，為交通
      秩序混亂原因之一，民眾如能利用適當管道檢舉交通違規
      ，除可彌補警力之不足外，亦將產生極大之嚇阻效果」，
      意指藉由民眾檢舉，提供員警查證之線索，尚無對外發生
      何法律效果，依上開規定，民眾檢具違規證據資料，尚須
      經主管或警察機關查證屬實，始得舉發，進而對外發生法
      律效果。又舉發機關受理民眾檢舉違反道路交通管理事件
      ，經查證後依規定掣製舉發違反道路交通管理事件通知單
      ，係屬上開處理細則第10條第2項第5款之民眾檢舉態樣，
      觀諸採證影片所載違規日期、違規時間及處理情形均記載
      清楚明確，嗣確經有員警查證處理，是該檢舉之真實性已
      無疑義。又採證影片畫面係錄影設備之機械作用，乃真實
      保存當時錄影之真實內容所得，再由檢舉人將影片傳送警
      政機關，並非憑人之記憶轉述或事後排演而成，且與本案
      違規具事實關連性，並經員警檢視無誤，其影像尚無偽造
      或變造之疑，內容亦屬合理、正常，自得作為本件是否為
      合法裁決之憑據。經查，原告前揭110年4月27日之違規行
      為，係由檢舉人於違規人行為終了日（110年4月27日）起
      7日內（檢舉日：110年5月3日）檢具科學儀器取得之蒐證
      影片證據資料，向警政機關提出檢舉，經員警查證屬實而
      逕行舉發，則本件舉發程序於法即無不合。從而，原告於
      前揭時間、地點，確有「汽車駕駛人未依規定使用方向燈
      」之違規事實，被告據以裁處，洵無不合等語，資為抗辯
      。被告並答辯聲明：原告之訴駁回。
四、本件如事實概要欄所述之事實，除後列之兩造爭點外，有系
    爭舉發違規通知單及送達證書（參本院卷第41、43頁）、本
    件裁決書及送達證書（參本院卷第45、47頁）、舉發機關11
    0年7月21日中市警六分交字第1100090634號函（參本院卷第
    51頁）、舉發機關110年6月30日中市警六分交字第11000807
    00號函（參本院卷第53頁）、原告110年6月7日陳述單（參
    本院卷第55頁）及採證影片光碟（存於本院卷內第59頁內）
    等件附卷可稽，堪信為真實。兩造之爭點厥為：原告於上開
    時、地駕駛系爭車輛是否確有「汽車駕駛人未依規定使用方
    向燈」之交通違規事實？本件被告裁處原告是否合法？
五、本院之判斷：
（一）按處罰條例第7條之1規定：「對於違反本條例之行為者，
      民眾得敘明違規事實或檢具違規證據資料，向公路主管或
      警察機關檢舉，經查證屬實者，應即舉發。」次按「（第
      1項）交通勤務警察或依法令執行交通稽查任務人員，對
      於違反道路交通管理事件之稽查，應認真執行；其有不服
      稽查而逃逸之人、車，得追蹤稽查之。（第2項）前項稽
      查，查獲違反道路交通管理事件之舉發方式如下：‧‧‧
      五、民眾檢舉舉發：就民眾依本條例第7條之1規定檢舉違
      反本條例之行為，經查證屬實之舉發。」、「（第1項）
      公路主管或警察機關受理民眾檢舉違反道路交通管理事件
      ，應即派員查證，經查證屬實者，應即舉發，並將處理情
      形回復檢舉人。（第2項）前項檢舉違規證據係以科學儀
      器取得，足資認定違規事實者，得逕行舉發之。」處理細
      則第10條第1項、第2項第5款、第22條第1項、第2項亦分
      別定有明文。考其規範意旨，係考量警力有限及民眾取巧
      違規成性，為交通秩序混亂原因之一，一般民眾如能利用
      適當管道檢舉交通違規，除可彌補警力之不足外，亦將產
      生極大之嚇阻效果，以達到維護道路交通安全之行政目的
      。是一般民眾見有違規事件，皆可敘明違規事實或檢具違
      規證據資料，向公路主管或警察機關檢舉，經查證屬實者
      ，應即舉發之。經查，本件原告有「汽車駕駛人未依規定
      使用方向燈」之違規事實，係由民眾提供科學儀器取得之
      行車紀錄器錄影證據資料，於110年5月3日向警察機關提
      出檢舉，係屬違規行為終了日（即110年4月27日）起7日
      內所為之檢舉，經警察機關查證屬實而予舉發等情，此有
      系爭舉發違規通知單（參本院卷第41頁）等件在卷可稽。
      是本件舉發程序於法並無違誤。
（二）次按道路交通安全規則第91條第1項第1款規定：「行車遇
      有轉向、減速暫停、讓車、倒車、變換車道等情況時所用
      之燈光及駕駛人之手勢，應依下列規定：一、右轉彎時，
      應先顯示車輛前後之右邊方向燈光，或由駕駛人表示左臂
      向上，手掌向右微曲之手勢。」；另處罰條例第42條規定
      ：「汽車駕駛人，不依規定使用燈光者，處1,200元以上
      3,600元以下罰鍰。」
（三）經查，原告騎乘系爭機車於110年4月27日17時19分許，行
      經系爭違規路段時，因有「汽車駕駛人未依規定使用方向
      燈」之交通違規，經民眾檢具採證影片向舉發機關提出檢
      舉，由舉發機關警員沈佑翰查明違規屬實後逕行舉發等情
      ，業據舉發機關於110年6月30日中市警六分交字第110008
      0700號函查復略以：「二、‧‧‧本件係民眾檢舉案件，
      經檢視影像發現旨揭車輛於110年4月27日17時19分，在本
      市○○區○○路○段000號變換車道未依規定使用方向燈
      ，爰逕行舉發」等語（參本院卷第53頁）。且經本院檢視
      卷附自採證影片截圖之照片5幀所示（參本院卷第41頁）
      ，可明顯看出原告騎乘之系爭機車時，未使用方向燈，逕
      行自中線車道向右跨越進入外側車道之事實，原告對於有
      上開違規事實亦不爭執（參本院卷第71頁），足徵原告確
      有「汽車駕駛人未依規定使用方向燈」之交通違規事實無
      訛。
（四）原告雖主張：伊微轉向慢車道未打方向燈，同樣是直線行
      駛，何須打方向燈云云。惟按道路交通安全規則第91條第
      1項第2款規定：「行車遇有轉向、減速暫停、讓車、倒車
      、變換車道等情況時所用之燈光及駕駛人之手勢，應依下
      列規定：‧‧‧二、左轉彎時，應先顯示車輛前後之左邊
      方向燈光，或由駕駛人表示左臂平伸，手掌向下之手勢。
      」，其立法目的乃在於使其他用路人得預知該車之行車動
      向而為安全之措施，就此而言，所謂「應先顯示方向燈」
      一事，解釋上應係指於開始轉彎前至轉彎完成之過程中應
      全程顯示方向燈。復經本院當庭勘驗卷附採證影片清晰可
      見：在畫面時間17:19:41至17:19:46處，系爭機車（000-
      0000）由中線車道跨越車道線，變換至外側車道時未依規
      定使用方向燈，直至影片結束。此有本院之勘驗報告在卷
      可參（參本院卷第77-79頁）。依前揭說明，足證原告騎
      乘系爭機車於上開時、地，欲由中線車道向右跨越車道線
      ，變換至外側車道時，確實有未使用右側方向燈之違規，
      均係屬實。故原告上開主張，顯不足採。
（五）綜上所述，原告騎乘系爭機車於上開時、地，既確實有「
      汽車駕駛人不依規定使用燈光者」之交通違規，則原處分
      並無違法，原告訴請撤銷為無理由，應予駁回。又本件判
      決基礎已臻明確，兩造之其餘陳述及訴訟資料經本院審酌
      後，核與判決結果不生影響，爰不另一一論述。
六、本件第一審裁判費為300元，應由原告負擔，爰確定第一審
    訴訟費用額如主文第2項所示。
 
據上論結，原告之訴無理由，依行政訴訟法第237 條之8第1項、
第237條之9第1項、第236條、第98條第1項前段，判決如主文。
中    華    民    國   110    年    11   月     9    日
                  行政訴訟庭  法  官  楊富強  
上為正本係照原本作成。
如不服本判決，應於判決送達後20日內，向本院提出上訴狀並表
明上訴理由（原判決所違背之法令及其具體內容或依訴訟資料可
認為原判決有違背法令之具體事實），其未載明上訴理由者，應
於提出上訴後20日內向本院補提理由書（上訴狀及上訴理由書均
須按他造人數附繕本，如未按期補提上訴理由書，則逕予駁回上
訴），並應繳納上訴裁判費新臺幣750 元。
 
中    華    民    國  110    年    11    月     9     日
                             書記官  邱秋珍